【裁判字號】    98,易,88
【裁判日期】    980508
【裁判案由】    傷害等
【裁判全文】
臺灣臺南地方法院刑事判決                98年度易字第88號
公  訴  人  臺灣臺南地方法院檢察署檢察官
被      告  己○○
被      告  庚○○
上列被告因傷害等案件，經檢察官提起公訴（97年度偵字第1121
1號），本院判決如下：
    主  文
庚○○公然侮辱人，處拘役貳拾日，如易科罰金，以新臺幣壹仟
元折算壹日；又以強暴使人行無義務之事，處拘役肆拾日，如易
科罰金，以新臺幣壹仟元折算壹日。應執行拘役伍拾日，如易科
罰金，以新臺幣壹仟元折算壹日。
庚○○其餘被訴無故侵入住宅部分，無罪。
己○○，無罪。
    事  實
一、己○○與庚○○為父子，己○○與甲○○乃表兄弟。己○○
    、庚○○與甲○○之住家比鄰而居。民國97年4月30日甲○○因位於臺南縣新市鄉○市村○○街135號住處前棟房屋屋
    頂修繕工程施工，工人將1台吊車停放在同街139號庚○○經
    營之飯店前，庚○○因該吊車妨礙車輛正常進出其經營之飯
    店，遂心生不滿，竟基於公然侮辱之犯意，於同日下午2時
    45分許，在甲○○上開住處前之不特定人得共聞共見之處所
    ，以「幹你娘」、「畜生」等足以毀損人格之穢語大聲謾罵
    ，公然侮辱甲○○。嗣庚○○又進入甲○○之上開住處欲要
    求甲○○將上開吊車移開，而與甲○○一言不合發生爭執，
    遂基於使人行無義務之事之意圖，以強暴之手段拉扯甲○○
    之衣服，欲強行將甲○○拉至住處外，致甲○○手肘碰撞牆
    壁而受有挫傷等傷害，嗣經甲○○掙脫後報警處理。
二、案經甲○○訴由臺南縣警察局永康分局報請臺灣臺南地方法
    院檢察署檢察官偵查起訴。
    理  由
甲、程序部分：
一、被告對於公訴人所提出之證據，均表示沒有爭執；另對於卷
    內之其他相關卷證資料，公訴人及被告均表示沒有爭執，且
    迄於言詞辯論終結前亦未聲明異議，本院審酌上開證據資料
    作成時之情況，核無違法取證或其他瑕疵，且為證明本件犯
    罪事實所必要之重要關係事項，認為以之作為證據為適當，
    依刑事訴訟法第159條之5規定，上開部分具傳聞性質之相關
    證據資料，自得作為證據。
二、卷附之照片均係以機械方式所留存之影像，並非依憑人之記
    憶再加以轉述而得，非屬供述證據，無傳聞證據排除法則之
    適用，復無證據證明係公務員違背法定程序或經偽造、變造
    所取得，且上開物證與本件事實具有相當之關聯性，應認有
    證據能力。
乙、實體部分：
一、有罪部分：
  (一)訊據被告庚○○，固坦承於上開犯罪時間、地點曾進入甲○○之上開住處，請甲○○將吊車移開，惟矢口否認有以「幹
    你娘」、「畜生」等語公然侮辱甲○○、並強拉甲○○之衣
    服欲將其拖出上開住處之事實，辯稱：告訴人所言不實在，
    伊沒有辱罵告訴人，伊進去告訴人住處欲買衣服，順便請告
    訴人移動車輛，甲○○不同意，伊與己○○就走回家，伊與
    己○○絕對沒有碰到告訴人身體，告訴人乃挾怨報復云云。
    經查：
  1.被告庚○○公然侮辱之事實，業據證人即告訴人甲○○迭於
    警詢、偵查及於審理時證述明確。證人即告訴人妻子戊○○
    於本院審理時亦證稱：被告庚○○當天從屋外邊走進其住處
    邊指名道姓地罵其先生（即告訴人甲○○）「畜生」跟三字
    經（見本院98年3月6日審判筆錄）；證人戊○○於警詢及偵
    查中亦同此證述（見警卷第18、19頁及偵卷第5、25頁）。
    另於上開犯罪時間，至告訴人上開住處實施屋頂修繕工程之
    工人有丁○○、乙○○及丙○○等三人，證人丁○○於本院
    審理時證稱：「（丁○○你在哪一層樓做事？）我在三樓頂
    。」、「（你當天有沒有看到己○○跟庚○○去甲○○他家
    ？）我是在樓頂上，我沒有看到，我有聽到聲音，我不知道
    是誰。」、「（聽到什麼聲音？）聽到人家在罵的聲音，我
    不知道怎麼回事。」、「（聽到有人在罵的聲音，是罵什麼
    ？）我忘記了。」、「（是聽到兩個人在對罵，還是其他的
    聲音？）好像罵人的聲音，我沒有看到人，我在頂樓看不到
    。」、「（內容罵什麼你知道嗎？）忘記了。」、「（有聽
    到在罵人就對了，但是你忘記了？）對。」、「（你所聽到
    罵人的聲音是一、兩聲，還是罵一段時間，罵有沒有一分鐘
    ，時間有比較長還是比較短，還是只有罵一句？）有比較多
    。」（見本院卷第97-99頁）；證人乙○○於本院審理時亦
    到庭證稱：「（乙○○你在哪一層樓做事？）我在二樓。」
    、「（案發當天，你有沒有聽到剛剛丁○○講的，外面好像
    有人罵人的聲音？）有聽到，但是不知道在罵什麼，也沒有
    故意去看或去聽。」（見本院卷第97、100頁），證人丁○○、乙○○雖無親眼目睹被告庚○○辱罵告訴人之情境，惟
    其二人皆證稱於施工當天確有聽到有人在罵人的聲音，核與
    證人即告訴人之妻子戊○○之證述之情節大致相符。則告訴
    人指訴被告庚○○之上開犯罪情節應可採信。被告庚○○以
    「畜生」、「幹你娘」等語辱罵告訴人之音量足使分別於告
    訴人住處2樓、3樓施工之乙○○、丁○○聽聞，即構成「足
    使不特定人或多數人得以共聞共見」之「公然」要件。則被
    告庚○○公然侮辱之犯行應堪認定。
  2.另就被告庚○○強行拉扯告訴人衣服，將告訴人拉往住處外
    乙節亦經證人即告訴人於本院審理時結證稱：被告庚○○於
    上開犯罪時間與被告己○○衝進渠住處，渠要被告2 人出去
    ，被告庚○○便拉渠衣服，將渠拉到連接渠前面住家與後面
    住家之通道，使渠之手腳碰到牆壁等語（見本院98年3月6日
    審判筆錄）。並據證人戊○○迭於偵查中及本院審理時證稱
    略以：被告庚○○於上開犯罪時間、地點有出手拉她先生的
    手，將她先生拉至走道，且手肘有受傷等語（見偵卷第5、2
    5頁、本院卷第56頁）。又告訴人肘部、膝部受有挫傷、撞
    傷等傷害並有劉榮智骨科診所驗傷診斷書1紙（見本院卷第3
    4頁）及告訴人受傷照片2幀（見警卷第34頁）附卷可參，足
    認被告庚○○有以不法腕力之強暴手段強迫告訴人。上開診
    斷書內並載有「檢驗日期：中華民國97年4月30日下午6時11
    分；推定受傷時間：約就診前3小時。」等語，核與告訴人
    之指訴大致相符。故告訴人上開指訴情節，應信而有徵堪可
    採認。按「告訴人、證人之陳述有部分前後不符，或相互間
    有所歧異時，究竟何者為可採，法院仍得本其自由心證予以
    斟酌，非謂一有不符或矛盾，即應認其全部均為不可採信；
    尤其關於行為動機、手段及結果等之細節方面，告訴人之指
    陳，難免故予誇大，證人之證言，有時亦有予渲染之可能；
    然其基本事實之陳述，若果與真實性無礙時，則仍非不得予
    以採信（最高法院74年臺上字第1599號判例意旨參照）」。
    證人戊○○就上開犯罪事實證稱被告庚○○有抓告訴人的手
    ，與告訴人指訴被告庚○○係拉渠之衣服，兩者證述雖稍有
    不一致，惟證人戊○○於警詢、偵查及本院審理時中均一致
    證稱案發當日被告庚○○有出手拉告訴人之事實，此屬基本
    事實之陳述與告訴人所指並無多大差異，依上開判例意旨，
    自得採認為論罪證據。綜上情節，告訴人既無義務自其住處
    移動至他處，而被告庚○○卻以拉扯告訴人衣服之方式強行
    使告訴人往住處外移動，即構成以強暴使人行無義務之事之
    強制罪犯行，應屬明確。
  (二)綜上所陳，被告庚○○所為辯解，均係飾卸之詞，不足採信
    。本案事證已臻明確，被告庚○○之上開犯行均堪認定，應
    依法論科。
  (三)核被告庚○○所為，係犯刑法第309條第1項公然侮辱罪、及
    同法第304條第1項之強制罪。被告所犯上開2罪，犯意個別
    、行為互異，應予以分論併罰。爰審酌被告庚○○僅因停車
    糾紛與告訴人發生爭吵，竟口出惡言公然辱罵告訴人，並以
    強暴之手段拉扯告訴人，使告訴人受有前開傷害，所為非屬
    可取，事後被告庚○○於警詢、偵查及本院審理時均矢口否
    認犯行，犯後態度不佳、惟告訴人所受傷害尚屬輕微及被告
    並無前科、素行尚佳等一切情狀，分別量處如主文所示之刑
    ，並定其應執行刑及諭知易科罰金之折算標準，以資懲儆。
  (四)公訴意旨另略以：被告庚○○拉扯告訴人衣服欲將告訴人強
    行拉至住處外，致告訴人受有手肘挫傷等之行為，係犯刑法
    第277條第1項傷害罪，與被告前開強制罪之犯行係一行為觸
    犯數罪名，屬想像競合，應從一重之傷害罪處斷云云。惟按
    「刑法第三百零二條第一項之妨害自由罪，原以強暴、脅迫
    為構成要件，其因而致普通傷害，乃強暴、脅迫當然之結果
    ，除另有傷害故意外，仍祇成立該條項之罪，無同法第二百
    七十七條第一項之適用。」（最高法院30年上字第3701號判
    例參照）而同法第304條強制罪之構成要件亦係以「強暴、
    脅迫」手段，而使人行無義務之事或妨害人行使權利，則同
    理除非行為人另有傷害罪之故意外，亦應不另成立刑法第27
    7條第1項之傷害罪。查本案被告庚○○固係以強拉告訴人衣
    服之強暴手段，欲逼迫告訴人移動至住處外，因而致告訴人
    碰撞牆壁受有手肘挫傷等傷害，參酌上開判例意旨所示，該
    傷害之造成核屬強暴手段之當然結果，公訴意旨認被告庚○○犯強制罪所造成之傷害結果，另涉犯刑法第277條第1項之
    傷害罪嫌，尚有未洽。惟公訴人既認此部分事實與前揭論罪
    科刑部分有一行為觸犯數罪名之想像競合關係，為裁判上一
    罪關係，爰不另為無罪之諭知，附此敘明。
二、無罪部分：
  (一)公訴意旨略以：己○○與庚○○於94年4月30日下午2時45
    分許，未經甲○○之同意，共同侵入臺南縣新市鄉○市村○○街135號甲○○之住處，質問甲○○是否有要求工人將吊
    車停在臺南縣新市鄉○市村○○街139號前，並基於妨害自
    由之犯意聯絡，違反甲○○意願，分別抓住甲○○，欲將甲○○強行拉至住處外，至甲○○受有手肘挫傷等傷害，嗣經
    甲○○掙脫後報警處理。因認己○○涉犯刑法第277 條第1
    項、第304條、第306條第1項之罪嫌；庚○○則涉犯同法第
    306條第1項之罪嫌云云。
  (二)公訴人認被告己○○、庚○○涉犯上揭罪嫌，無非係以被告
    二人之供述、告訴人甲○○之指訴、證人即告訴人之配偶戊○○具結之證述及劉榮智骨科診所診斷證明書1紙、告訴人
    受傷照片2張等資為其論據。訊之被告己○○、庚○○均堅
    詞否認有上開告訴人所指之犯行，己○○、庚○○均辯稱：
    伊2人進入告訴人住處係為了購買童裝，並且希望告訴人將
    停放在伊飯店前之吊車移開等語；另己○○辯稱：庚○○先
    出去，說要買衣服，我也跟著說我要去看看，後來我告訴我
    兒子，不要理這種人，便把我兒子拖出來等語。
  (三)按犯罪事實，應依證據認定之，無證據不得認定犯罪事實，
    而不能證明被告犯罪者，即應為無罪之諭知，刑事訴訟法第
    154條第2項、第301條第1項前段分別定有明文。又苟積極證
    據不足為不利於被告事實之認定，即應為有利於被告之認定
    ，更不必有何有利之證據；且刑事訴訟法上所謂認定犯罪事
    實之證據，係指足以認定被告確有犯罪之積極證據而言，該
    項證據自需適合於被告犯罪事實之認定，始得採為斷罪資料
    ；如未能發現相當證據，或證據不足以證明，自不能以推測
    或擬制之方法，以為裁判之基礎；而刑事訴訟法第161條第1
    項規定檢察官就被告犯罪事實，應負舉證責任，並指出證明
    之方法，故檢察官對於起訴之犯罪事實，應負提出證據及說
    服之實質舉證責任，倘其所提出之證據，不足為被告有罪之
    積極證明，或其闡明之證明方法，無從說服法官以形成被告
    有罪之心證，基於無罪推定之原則，自應為被告無罪判決之
    諭知（最高法院30年上字第816號、29年上字第3105號及92
    年臺上字第128號判例參照）。
  (四)經查：
  1.無故侵入住宅罪部份：
    被告己○○與被告庚○○固均辯稱進入告訴人住處係為了購
    買童裝云云。惟證人即告訴人迭於警詢、偵訊及本院審理中
    均證稱：渠都是作批發生意，渠住家前面係做生意存貨的倉
    庫兼住家，並沒有對外營業。兩年前渠妻曾經從事童裝跟嬰
    兒用品批發生意，沒多久就沒賣了等語。復經證人即告訴人
    之妻戊○○迭於警詢、偵查及本院審理時證稱：「（該新市
    鄉○○街135號是作為住宅還是有作為營業場所？）現在只
    有作為住宅使用，之前有於該處賣童裝，但現在已經沒有作
    為營業場所。」、「（己○○及庚○○進入你們房子後有無
    說要購買童裝？）沒有說要購買童裝，只有一直罵我先生甲○○。」（警卷第18、19頁）、「（你住處是否有在做生意
    ？）95年年中的時候就沒有對外做生意了。」（偵卷第5頁
    ）、「（她罵你先生，拉你先生當時把他拉出去，當時你們
    家前面那個地方是營業使用的店面還是住家作倉庫使用？）
    住家作倉庫。」、「（有沒有對外營業？）沒有。」（本院
    卷第57頁）。且有告訴人提供之前棟住處屋內擺設照片2幀
    （警卷第36頁）附卷可參，依照片所示可見屋內擺設雜亂，
    陳列無序，與一般對外營業之場所截然有別，故告訴人及證
    人戊○○之證言堪予採信，告訴人之上開住處應非對外從事
    童裝買賣之營業處所，僅係堆放貨物之倉庫。又衡諸常情，
    於營業處所被他人車輛停放門口而阻礙正常通行之際，卻仍
    有心情父子一同前往肇因之人處所選購童裝，再順便請求將
    造成妨礙之車輛移走，實乃殊難想像之情！故被告2人前開
    於上開犯罪時間至告訴人住處係為選購童裝之辯解，實不足
    採信。惟被告2人另主張欲請求告訴人將停放於渠2人所經營
    飯店前之吊車移開乙節，此乃雙方不爭執之事實，證人丙○○、丁○○及乙○○亦到庭證陳確有此事。按本條所謂「無
    故」侵入他人住宅乃指無任何正當理由擅自進入他人住宅而
    言，本件被告2人於上開犯罪時間進入告訴人住處既是請求
    告訴人排除阻擋在其等經營之飯店前之吊車以利通行，即不
    得謂係「無故」，應不該當於刑法無故侵入住宅罪之構成要
    件。此外，復查無其他積極證據足資證明被告2人有「無故
    」侵入住宅犯行，公訴人所指被告2人此部分行為既與侵入
    住宅罪之構成要件未合，被告2人否認犯罪為有理由，應就
    被告己○○、庚○○此部分犯行為無罪之諭知。
  2.傷害及強制罪部分：
    己○○亦堅決否認有何傷害罪及強制罪犯行，證人即告訴人
    甲○○雖於本院審理時證稱：被告己○○於上開犯罪時間、
    地點與被告庚○○分別拉渠之手與衣服，將渠拉到連接渠前
    面住家與後面住家之走道，並造成渠受有手肘挫傷等傷害等
    語（見本院卷第50、51頁）。但查，證人戊○○於本院審理
    時證述如下：「（有看到誰出手？）庚○○。」、「（他怎
    麼出手？）抓我先生。」、「（抓你先生哪裡？）他的手。
    」、「（手還是衣服？）因為我被我先生擋著，所以我看的
    不是很清楚，我先生背對著我。」、「（己○○呢？）己○○就跟在庚○○後面，就跟上來。」、「（他有沒有拉？）
    這部分我不是看的很清楚。」、「（庚○○有伸手拉你先生
    的動作，但是你被你先生的身體擋住，所以你不是很清楚，
    當時你先生跟庚○○還有己○○三個人，是不是幾乎成一直
    線？）對。」、「（你有看到己○○也伸手去拉你先生嗎？
    ）沒有，他們一下子就到走道去了，他們三個就是很接近走
    道的門口，一下子動作很快就到走道那裡去了。」、「（所
    以一下子就進到通道那邊去了，然後你就沒有看到了？）對
    ，因為那裡沒有正對我們的門口。」、「（那個通道大概有
    多寬？）大概就是桌子這樣。」「（這樣大概只有60公分寬
    ？）應該吧，我不是很清楚。」、「（約60公分寬，因為你
    說不到桌子的三分之二，大概就是60-70公分寬？）對。」
    等語（見本院卷第55、56、58、59頁）。綜上證人所述，證
    人戊○○只能看得見被告庚○○出手抓告訴人之舉動，至於
    被告己○○有無出手抓告訴人，因當時告訴人與被告2人之
    身體成一直線，且告訴人之視線又被告訴人的身體擋著，故
    證人戊○○並沒有看到。再者，告訴人住處連接前面住家與
    後面住家之通道約莫只有60公分寬，兩名成年男子併排通行
    應有困難，且據證人所證於上開時地被告庚○○與己○○一
    前一後與告訴人成一直線，則被告己○○如何位於被告庚○○之後出手拉扯告訴人？故僅被告庚○○出手強行拉告訴人
    之事實應堪認定。綜上所述，本件既無積極證具可資證明被
    告己○○有出手拉告訴人，則公訴人上開只憑告訴人指述所
    為之舉證，顯尚不足認定被告己○○所為與刑法強制罪及普
    通傷害罪之構成要件該當。此外，復查無其他證據可認被告
    己○○確有公訴人上開所指之強制罪及普通傷害罪犯行，則
    此部分自應為無罪之諭知。
據上論斷，應依刑事訴訟法第299條第1項前段、第301條第1項，
刑法第309條第1項、第304條第1項、第41條第1項、第51條第6款
，刑法施行法第1條之1第1項、第2項前段，判決如主文。
本案經檢察官王聖豪到庭執行職務。
中    華    民    國    98    年    5     月    8    日
                      刑事第一庭法  官  彭喜有
以上正本證明與原本無異。
如不服本判決應於送達後10日內向本院提出上訴狀
                                書記官  黃傳鈞
中    華    民    國    98    年    5     月    11    日
附錄本案論罪科刑法條全文：
刑法第304條第1項：
（強制罪）
以強暴、脅迫使人行無義務之事或妨害人行使權利者，處3年以
下有期徒刑、拘役或3百元以下罰金。
刑法第309條第1項：
公然侮辱人者，處拘役或三百元以下罰金。


司法院資訊處製作；財團法人民間司法改革基金會備份。
